臺灣雲林地方法院刑事判決
110年度訴字第218號
公  訴  人  臺灣雲林地方檢察署檢察官
被      告  蔡風吉



選任辯護人  張蓁騏律師
上列被告因違反廢棄物清理法案件，經檢察官提起公訴（109年
度偵字第7032號、第7468號），被告於本院就被訴事實為有罪之
陳述，經本院裁定依簡式審判程序審理，判決如下：
    主  文
蔡風吉共同犯廢棄物清理法第四十六條第四款之非法清理廢棄物
罪，共參罪，各處有期徒刑壹年肆月。應執行有期徒刑壹年拾月
。
未扣案犯罪所得新臺幣參拾萬元，沒收之，於全部或一部不能沒
收或不宜執行沒收時，追徵其價額。
    事  實
一、蔡風吉明知從事廢棄物清除、處理業務者，應向直轄市、縣
    （市）主管機關或中央主管機關委託之機關申請核發公民營
    廢棄物清除處理機構許可文件後，始得受託清除、處理廢棄
    物業務，其未依上揭規定領有廢棄物清除、處理許可文件，
    且明知未經主管機關許可，不得提供土地回填、堆置廢棄物
    ，竟分別為下列犯行：
　㈠與葉義明、葉文宏(均經檢察官為緩起訴處分)共同基於提供
    土地回填、堆置廢棄物之犯意聯絡，簽訂回填契約，由葉義
    明、葉文宏自民國109年5月28日起，共同提供雲林縣○○鄉○○
    段00000地號土地（下稱611-1土地），蔡風吉則以其獨資之
    政和工程行名義向世全建業有限公司（下稱世全公司）購買
    少量土方載運至611-1土地，復共同基於非法清除、處理廢
    棄物之犯意聯絡，指示真實姓名、年籍不詳之成年司機，駕
    駛車輛，自不詳地點，運載摻有廢塑膠、廢木材、廢鐵、廢
    混凝土塊、垃圾之一般事業廢棄物，傾倒在611-1土地上，
    蔡風吉、不詳成年司機再操作SANY挖土機(型號：SY215C-8)
    1臺、KATO挖土機(型號：HD-820III)1臺(蔡風吉向他人承租
    而得，下稱本案挖土機)將上開少量土方與上開廢棄物填平
    整地。
　㈡與李山杉(經檢察官為緩起訴處分)共同基於提供土地回填、
    堆置廢棄物之犯意聯絡，簽訂回填契約，由李山杉自109年7
    月5日起提供雲林縣○○鄉○○段000地號土地（下稱612土地）
    ，蔡風吉則以政和工程行名義向世全公司購買少量土方載運
    至612土地，復共同基於非法清除、處理廢棄物之犯意聯絡
    ，指示真實姓名、年籍不詳之成年司機，駕駛車輛，自不詳
    地點，運載摻有廢塑膠、廢木材、廢鐵、廢混凝土塊、垃圾
    之一般事業廢棄物，傾倒在612土地上，蔡風吉、不詳成年
    司機再操作本案挖土機將上開少量土方與上開廢棄物填平整
    地。
　㈢與林品宏(經檢察官為緩起訴處分)簽訂回填契約後，由林品
    宏於109年8月6日起提供雲林縣○○鄉○○段000地號土地（下稱
    616土地），蔡風吉則以政和工程行之名義向世全公司購買
    少量土方載運至616土地，復共同基於非法清除、處理廢棄
    物之犯意聯絡，指示真實姓名、年籍不詳之成年司機，駕駛
    車輛，自不詳地點，運載摻有廢木材、廢鐵、廢磚塊、廢混
    凝土塊、廢塑膠之一般事業廢棄物，傾倒在616土地上，蔡
    風吉、不詳成年司機再操作本案挖土機將上開少量土方與上
    開廢棄物填平整地。
　㈣蔡風吉以上開手法共賺取新臺幣(下同)30萬元。嗣雲林縣環
    境保護局(下稱雲林縣環保局)接獲檢舉，會同雲林縣警察局
    北港分局於109年9月20日至611-1、612土地稽查，當場扣得
    本案挖土機，另於109年9月22日、24日至616土地稽查，而
    查悉上情。　
    理  由
一、認定犯罪事實所憑之證據及理由
　㈠上開犯罪事實，業據被告於本院審理時坦承不諱(本院卷第35
    4頁、第436頁、第440頁)，並有下列證據在卷可稽：
　⒈同案被告李山杉之陳述（警453號卷第8頁至第13頁、偵第703
    2號卷第88頁、第89頁、第94頁）。
　⒉同案被告葉義明、葉文宏之陳述（警453號卷第14頁至第25頁
    、偵第7032號卷第89頁、第90頁、第91頁、第93頁）。
　⒊同案被告林品宏之陳述（警075號卷第9頁至第15頁、偵第703
    2號卷第128頁至第130頁、第133頁)。
　⒋證人即稽查員范睿駿、施志璋之證述（偵第7032號卷第57頁
    至第63頁、偵第7468號卷第49頁至第51頁、本院卷第222頁
    至第245頁)。
　⒌證人即世全公司人員陳婉婷之證述（偵第7032號卷第131頁至
    第133頁、本院卷第246頁至第272頁)。
　⒍雲林縣環保局109年9月20日、22日、24日環境稽查工作紀錄
    影本各1份（警453號卷第32頁、第33頁、警075號卷第16頁
    至第19頁）。
　⒎611-1、612、616土地土方回填契約書影本各1份（警453號卷
    第43頁、第59頁、警075號卷第28頁）。
　⒏612土地土地登記第二類謄本影本1份（警453號卷第60頁）。
　⒐616土地所有權狀影本1份（警075號卷第20頁）。
　⒑109年9月20日稽查現場照片18張、109年9月22日稽查現場照
    片8張、109年9月24日稽查現場照片6張（警453號卷第70頁
    至第78頁、警075號卷第38頁至第41頁、偵第7468號卷第53
    頁）。
　⒒611-1、612、616土地回填土方來源相關書證：⑴雲林縣政府1
    09年6月1日函、世全公司109年5月29日函暨所附土石方營運
    計劃書、切結書、購土同意書影本各1份（警453號卷第37頁
    至第42頁）；⑵雲林縣政府109年7月27日函、世全公司109年
    7月10日函暨所附土石方營運計劃書、切結書、購土同意書
    影本各1份（警453號卷第53頁至第57頁）；⑶雲林縣政府109
    年8月17日函、世全公司109年8月11日函暨所附土石方營運
    計劃書、切結書、購土同意書影本1份（警075號卷第22頁至
    第27頁）。
　⒓世全公司土資場基本資料表影本1份（警075號卷第34頁）。
　⒔政和工程行蔡風吉商業登記公示資料及商業登記抄本1份（警
    075號卷第32頁、第33頁）。
　⒕臺灣雲林地方檢察署檢察官109年度偵字第7032號、第7468號
    【葉義明等4人】緩起訴處分書1份（偵第7468號卷第125頁
    至第127頁）。
　⒖地籍圖資網路便民服務系統地籍圖套繪圖1紙（本院卷第35頁
    ）。
　⒗雲林縣環保局110年6月29日函暨所附稽查工作紀錄、稽查照
    片8張（本院卷第61頁至第69頁）。
　㈡綜上，足認被告之自白與事實相符，可信為真實。本案事證
    明確，被告犯行堪以認定，應依法論科。
 二、論罪科刑之理由
　 ㈠廢棄物清理法第41條第1項前段既規定，從事廢棄物清除、
     處理業務者，應向直轄市、縣（市）主管機關或中央主管
     機關委託之機關申請核發公民營廢棄物清除、處理機構許
     可文件後，始得受託清除、處理廢棄物業務，則同法第46
     條第4款之未領有許可文件清理廢棄物罪，其犯罪主體即不
     以廢棄物清理業者為限，只要未依第41條第1項規定領有廢
     棄物清除、處理許可文件，而從事貯存、清除、處理廢棄
     物，即為該當（最高法院刑事大法庭109年度台上大字第33
     38號裁定意旨參照）。又事業廢棄物之貯存、清除或處理
     方法及設施，應符合中央主管機關之規定。前項事業廢棄
     物之貯存、清除、處理方法及設施標準，由中央主管機關
     定之，廢棄物清理法第36條定有明文。行政院環境保護署
     依上開法律授權訂定「事業廢棄物貯存清除處理方法及設
     施標準」，觀諸該標準第2條第1款至第4款之規定，所謂「
     貯存」係指事業廢棄物於清除、處理前，放置於特定地點
     或貯存容器、設施內之行為。「清除」係指事業廢棄物之
     收集、運輸行為。「處理」係指下列行為：1、中間處理：
     指事業廢棄物在最終處置或再利用前，以物理、化學、生
     物、熱處理或其他處理方法，改變其物理、化學、生物特
     性或成分，達成分離、減積、去毒、固化或安定之行為。2
     、最終處置：指衛生掩埋、封閉掩埋、安定掩埋或海洋棄
     置事業廢棄物之行為。3、再利用：指事業產生之事業廢棄
     物自行、販賣、轉讓或委託做為原料、材料、燃料、填土
     或其他經中央目的事業主管機關認定之用途行為，並應符
     合其規定者。準此，本案被告委由不詳司機將廢棄物載運
     至上開3土地傾倒，並且填平整地之行為，該當清除、處理
     廢棄物要件。
　㈡廢棄物清理法第46條第3款規定之未經許可提供土地堆置廢棄
    物罪所欲規範者，應係未經許可而提供土地堆置廢棄物之行
    為，係以提供土地者為處罰對象；為改善環境衛生，維護國
    民健康，避免造成污染，固不側重於行為人對該土地是否有
    所有權、是否有權使用，亦不問提供之土地係供自己或他人
    堆置廢棄物，然仍當以行為人對於所提供之土地具有管領之
    事實為其前提。亦即凡以自己所有之土地，或有權使用（如
    借用、租用等）、無權占用之他人土地，以供自己或他人堆
    置廢棄物之行為，均有上開條款之用（最高法院106年度台
    上字第1739號判決意旨參照）。查被告雖非611-1、612、61
    6土地之所有人，然其各與上開葉義明等人簽訂回填契約後
    ，足認被告對於前開土地已具有管領之事實，依前說明，該
    當非法提供土地堆置廢棄物罪之要件。
　㈢是核被告就事實一㈠、㈡、㈢所為，均係犯廢棄物清理法第46條
    第3款之非法提供土地回填、堆置廢棄物罪與同法第46條第4
    款前段之非法清理廢棄物罪。
　㈣被告就事實一㈠、㈡、㈢部分，與上開地主葉義明、葉文宏、李
    山杉、林品宏各有非法提供土地回填、堆置廢棄物之犯意聯
    絡與行為分擔，與上開不詳成年司機則各有非法清理廢棄物
    之犯意聯絡與行為分擔，應論以共同正犯。
　㈤所謂「集合犯」乃其犯罪構成要件中，本就預定有多數同種
    類之行為將反覆實行，立法者以此種本質上具有複數行為，
    反覆實行之犯罪，歸類為集合犯，特別規定為一個獨立之犯
    罪類型，而以實質一罪評價。廢棄物清理法第46條第4款前
    段之非法清理廢棄物罪，係以未依同法第41條第1項規定領
    有廢棄物清除、處理許可文件而受託清除、處理廢棄物者為
    犯罪主體，再依同法第41條第1項前段以觀，立法者顯然已
    預定廢棄物之清除、處理行為通常具有反覆多次實行之性質
    。是本罪之成立，本質上具有反覆性與複數性，而為集合犯
    ，至同法第46條第3款之非法提供土地回填、堆置廢棄物，
    及同法第46條第4款後段之未依廢棄物清除、處理許可文件
    內容貯存、清除、處理廢棄物者，亦均屬非法清除廢棄物之
    範疇，本質上同具有反覆多次實行之特性，亦屬集合犯（最
    高法院107年度台上字第4808號判決意旨參照）。本件被告
    就事實一㈠、㈡、㈢各犯行，各基於單一之決意，向不同土地
    管領權人簽訂回填契約後，反覆、多次非法清除、處理廢棄
    物，依前說明，應各論以集合犯之一罪。
　㈥被告各以一行為同時觸犯上開2罪名，為想像競合犯，應從一
    重之非法清除、處理廢棄物罪處斷。
　㈦起訴意旨雖認被告自109年5月28日起至遭查獲期間非法處理
    廢棄物之行為，本質具有反覆性與延續性，乃執行業務本質
    所當然，且侵害之法益具有同一性，亦係於密切接近之時間
    、空間內反覆從事廢棄物之處理業務，顯係基於單一之行為
    決意而為，應僅予以1次評價即論以集合犯之包括一罪等語
    。惟被告係於不同時間、向不同土地權人簽訂不同土地之回
    填契約，亦於不同時間向世全公司購買用以回填之少量土方
    ，時間上前後明顯可分，行為上棄置、回填之土地亦不相同
    ，是被告犯意各別，行為不同，應分論併罰之。
　㈧爰審酌被告明知並未領有廢棄物清除、處理許可文件，不得
    從事廢棄物清除、處理業務，竟貪圖不法利益，無視法令規
    定，恣意將上開廢棄物傾倒在上開葉義明等人提供之土地上
    ，並加以填平整地，危害公眾環境衛生，再參以被告前於93
    年、96年間，2度因犯廢棄物清理法案件經法院判決科刑在
    案，有臺灣高等法院被告前案紀錄表1份在卷可按，卻仍不
    思自制，再為本案犯行，所為應予非難。另考量被告本案清
    除、處理之廢棄物種類為一般事業廢棄物，數量非少，以合
    法方式清除上開廢棄物需花費400多萬元，又被告因此獲有
    利益之數額為30萬元，經被告自陳在案(本院卷第444頁、第
    445頁)，以及迄於本案終結前仍未將上開廢物物合法清理完
    畢等情節；再衡及被告於審判中坦承犯行；其前因過失傷害
    案件，經法院判決判處有期徒刑4月，於109年2月24日易科
    罰金執行完畢等情，有卷附前開被告前案紀錄表1份可查；
    暨酌以被告自陳國小畢業，職業為開怪手，日薪1,800元，
    育有2名子女等一切情狀，分別量處如主文所示之刑。並審
    酌被告造成法益侵害之嚴重性、次數、犯罪時間、犯罪之同
    質性以及定應執行刑之限制加重原則，兼顧刑罰衡平之要求
    及矯正受刑人之目的，定其應執行刑如主文。
三、沒收
  ㈠被告本案獲利30萬元，已如前述，為其本案犯罪所得，並未
    扣案，應依刑法第38條之1第1項前段、第3項規定宣告沒收
    、追徵。
　㈡被告供犯本案所使用之扣案本案挖土機共2臺，被告於警詢時
    雖曾稱各為其與其子蔡政和所有等語(警453號卷第6頁)，惟
    於偵查及審判中則稱本案挖土機係向朋友承租等語(偵第746
    8號卷第75頁、第77頁、本院卷第444頁)，卷內又無證據證
    明本案挖土機為被告所有，故不予宣告沒收。
據上論斷，依刑事訴訟法第273條之1第1項、第299條第1項前段
，判決如主文。
本案經檢察官黃立宇提起公訴，檢察官蔡少勳、黃立夫、林豐正
到庭執行職務。
中    華    民    國    111    年    6    月    21    日
                  刑事第二庭  審判長法  官    王紹銘                      法  官    簡鈺昕                      法  官    黃麗竹
以上正本證明與原本無異。 
如不服本判決應於收受送達後20日內向本院提出上訴書狀，並應
敘述具體理由。其未敘述上訴理由者，應於上訴期間屆滿後20日
內向本院補提理由書 (均須按他造當事人之人數附繕本 )「切勿
逕送上級法院」。
　　　　　　　　　                   書記官    黃巧吟
中    華    民    國    111    年    6    月    21    日
　　　　　　　　　 　　　　　　　　　 
　                           
附錄本案論罪科刑法條全文：
廢棄物清理法第46條
有下列情形之一者，處1年以上5年以下有期徒刑，得併科新臺幣
1千5百萬元以下罰金：
一、任意棄置有害事業廢棄物。
二、事業負責人或相關人員未依本法規定之方式貯存、清除、處
    理或再利用廢棄物，致污染環境。
三、未經主管機關許可，提供土地回填、堆置廢棄物。
四、未依第41條第1項規定領有廢棄物清除、處理許可文件，從
    事廢棄物貯存、清除、處理，或未依廢棄物清除、處理許可
    文件內容貯存、清除、處理廢棄物。
五、執行機關之人員委託未取得許可文件之業者，清除、處理一
    般廢棄物者；或明知受託人非法清除、處理而仍委託。
六、公民營廢棄物處理機構負責人或相關人員、或執行機關之人
    員未處理廢棄物，開具虛偽證明。